臺灣臺北地方法院民事判決　　　　　　　　　　　　九十三年度訴字第一八○四號
　　原　　　告　甲○○
　　被　　　告　丙○○
　　　　　　　　大江交通事業有限公司
　　右　一　人
　　法定代理人　乙　○
右當事人間因被告丙○○業務過失傷害案件，經原告提起刑事附帶民事訴訟，請求侵
權行為損害賠償事件，經本院刑事庭以九十三年度交附民字第一六號裁定移送前來，
本院於民國九十三年十一月八日言詞辯論，判決如左：
    主    文
被告應連帶給付原告新台幣壹佰肆拾貳萬肆仟伍佰元，及自民國九十三年三月二十五
日起至清償日止，按年息百分之五計算之利息。
訴訟費用由被告連帶負擔十分之九，餘由原告負擔。
原告其餘之駁回。
本判決第一項於原告以新台幣肆拾柒萬伍仟元供擔保後，得假執行。
    事實及理由
一、按因犯罪而受損害之人，於刑事訴訟程序固得附帶提起民事訴訟，對於被告請求
    回復其損害，但其請求回復之損害，以被訴犯罪事實所生之損害為限，否則縱令
    得依其他事由，提起民事訴訟，亦不得於刑事訴訟程序附帶為此請求，最高法院
    六十年台上字第六三三號著有判例。經查，本件刑事部分即本院九十二年度交自
    字第一一號刑事判決，僅認定被告因業務過失傷害人，而判處被告有期徒刑三月
    得易科罰金確定在案，此有前開案號之判決書附卷可按。前開刑事判決既未就被
    告毀損原告財物之部分予以論罪科刑，揆諸首揭說明，原告自不得於刑事訴訟程
    序附帶提起關於毀損部分之損害賠償，故關於原告請求被告賠償其因毀損所受之
    財物損失三萬元及自刑事附帶民事起訴狀繕本送達翌日起至清償日止，按年息百
    分之五計算之利息所提起之民事訴訟，本院已另行裁定駁回，合先敘明。
二、原告主張：被告丙○○駕駛車牌號碼八Ｄ－四五六號之營業小客車，於民國（下
    同）九十二年三月十五日凌晨四時三十分，行經臺北市市○○道○○路街口時，
    違規駛入逆向車道撞擊原告，使原告受有左腕橈骨遠端粉碎性骨折、雙膝擦傷之
    傷害。經接受開放性骨折復位及鋼板鋼釘固定手術治療，仍受有符合勞工保險殘
    廢表第九十項第十一等級「一上肢三大關節中，有一大關節遺存顯著運動障害者
    」規定之傷害，又被告丙○○為被告大江交通事業有限公司（下稱大江公司）之
    受僱人，於執行職務時致原告受有損害，依民法第一百八十八條第一項之規定，
    被告大江公司亦應負連帶損害賠償之責。爰依民法第一百八十四條、第一百九十
    三條、第一百八十八條第一項之規定提起本訴，請求被告連帶賠償原告減少勞動
    能力、不能工作之損失及慰撫金新台幣（下同）一百五十三萬四千五百元。分述
    如下：
  (1)勞動能力減少部分：按勞工保險殘廢表第九十項第十一等級喪失勞動能力程度為
    百分之三十八‧四五，依原告每月薪資二萬元計算，年減損額度為九萬二千二百
    二十八元。又原告現年四十四歲，至法定退休年齡六十歲尚有十六年，依霍夫曼
    計算法扣除中間利息之現價，為一百一十萬四千五百元。
  (2)工作損失：原告自事發之日起至九十三年一月底止，共計十個月，依每個月二萬
    元計算，其間工作損失為二十萬元。
  (3)慰撫金：原告經本次傷害，身體多處受傷，脕關節經手術及復健，迄未痊癒，醫
    師並表示即使再動一次手術，亦未必能痊癒，原告遭受長期生理及心理的傷痛，
    受有極大痛苦，且需負擔就醫之時間及車資，為此請求二十萬元之慰撫金。
    並聲明：（一）被告應連帶給付原告一百五十三萬四千五百元，及自起訴狀繕本
    宣告假執行。
三、被告丙○○辯以：其願意賠償，但原告應無手部肢體障礙之問題，且其因本件車
    禍事故發生而被吊銷牌照，現以打零工維生，故無資力賠償。並聲明：原告之訴
    駁回。
四、被告大江公司則辯以：被告丙○○僅是靠行，被告大江公司一個月僅收被告丙○
    ○一千二百元之規費，故其僅有協助被告丙○○處理車禍事故之義務，而無負連
    帶賠償責任之義務，惟其仍願意賠償原告六萬元並分六期履行之。並聲明：原告
    之訴駁回。
五、本件原告主張其於九十二年三月十五日凌晨四時三十分，因被告丙○○執行業務
    務駕駛車牌號碼八Ｄ－四五六號營業小客車於行經臺北市市○○道○○路街口時
    ，違規駛入逆向車道並撞擊原告，致原告受有左腕橈骨遠端粉碎性骨折、雙膝擦
    傷等傷害，而被告丙○○前開業務過失傷害行為，業經本院刑事庭以九十二年度
    交自字第一一號判處被告有期徒刑三月，如易科罰金，以參佰元折算壹日確定在
    案（見簡易庭卷第四頁）等情，為被告所不爭執，並經本院調取本院九十二年度
    交字第一一號、九十三年度交上易字第八八號案卷核閱無訛，復有台北市政府警
    察局交通警察大隊交通事故肇事原因初步分析研判表、台北市○○○○○道路交
    通事故現場圖、國軍松山醫院附設民眾診療服務處診斷證明書（附在本院交通事
    件卷第七頁至第十頁）暨前開刑事判決（見簡易庭卷第四頁至第九頁）可稽，是
    原告前開之主張，應可信實。
六、按因故意或過失，不法侵害他人之權利者，負損害賠償責任。不法侵害他人之身
    體或健康者，對於被害人因此喪失或減少勞動能力或增加生活上之需要時，應負
    損害賠償責任。又不法侵害他人之身體、健康、名譽、自由、信用、隱私、貞操
    ，或不法侵害其他人格法益而情節重大者，被害人雖非財產上損害，亦得請求賠
    償相當之金額，民法第一百八十四條第一項前段、第一百九十三條第一項、第一
    百九十五條第一項分別定有明文。經查，原告因被告丙○○駕駛被告大江公司所
    有之車輛而受有傷害之事實，為被告所不爭執，被告丙○○有過失至明。被告丙
    ○○之過失行為既與原告之受傷間有相當因果關係，準此，被告丙○○自應依前
    開規定，對原告負侵權行為損害賠償責任。
七、次按受僱人因執行職務，不法侵害他人之權利者，由僱用人與行為人連帶負損害
    賠償責任，同法第一百八十八條第一項前段亦有明文。被告大江公司雖辯稱被告
    丙○○僅係靠行，故被告大江公司無庸負連帶賠償責任云云。然查，被告丙○○
    所駕駛之計程車為被告大江公司所有，為被告大江公司所自承在卷，縱僅靠行於
    被告大江公司，此項靠行之法律關實非第三人所能得知，且該靠行契約之效力僅
    存於被告大江公司及該契約相對人之間，自不得以該法律關係對抗第三人，是被
    告大江公司仍應與其受僱人即被告丙○○對原告所受損害負連帶賠償責任。被告
    大江公司前開抗辯，並無可取。又被告辯稱原告因本件車禍所受之傷勢並不嚴重
    云云，惟查原告係自九十二年三月十五日受傷之日即前往國軍松山醫院就醫，經
    診斷為左腕橈骨遠端骨折，經行開放性骨折復位及鋼板鋼釘固定手術後，九十二
    年三月十九日出院，嗣於九十三年三月十八日經門診複查，複查理學檢查左手脕
    活動受限制，左手脕活動範圍掌曲三十度，背曲十度，左手脕活動度喪失約百分
    之七十五，達到足以減損勞動能力之程度。依行政院衛生署「身心障礙等級」，
    屬於輕度上之肢體障礙，此有被告所不爭執之國軍松山醫院病歷摘要紀錄可稽（
    見本院卷第四十頁、第四九頁），是被告前揭質疑，亦無可取。
八、又被告對原告主張之損害事實及月薪收入均不爭執（見本院卷第四九頁），爰就
    原告請求被告丙○○、大江公司連帶賠償之費用，是否應予准許，審酌如下：
（一）勞動能力減少部分：原告主張勞動力因左脕活動範圍掌曲三十度、背曲十度，
      已符合勞工保險殘廢表第九十項第十一等級「一上肢三大關節中，有一大關節
      遺存顯著運動障害者」之規定，並符合各級殘廢勞動力減損率表第十一級，勞
      動力減損百分之三十八點四五，此為被告所不爭執，依原告每月薪資二萬元，
      則年減損額度為九萬二千二百二十八元（計算式：20000x38.45%x12=92280）
      。又原告現年四十四歲，計算至法定退休年齡六十歲，尚有十六年。依霍夫曼
      計算法並扣除中間利息後，請求被告一次給付一百一十萬四千五百元。
（二）工作損失部分：原告雖主張其因車禍左脕受傷而受有十個月而未能工作之損失
      ，惟原告因傷不能工作，僅需修養六個月即足，此有國軍松山醫院九十三年八
      月二十六日函（見本院卷第四十頁）可按，準此，依原告每月收入二萬元計算
      ，原告得請求工作損失應為十二萬元，是為可取，至逾此部分之請求，即屬無
      據。
（三）慰撫金部分：按不法侵害他人之人格權，被害人受有非財產上損害，請求加害
      人賠償相當金額之慰撫金時，法院對於慰撫金之量定，應斟酌實際加害情形、
      所造成之影響、被害人痛苦之程度、兩造之身分地位經濟情形及其他各種狀況
      ，以核定相當之數額（最高法院四十七年台上字第一二二一號、五十一年台上
      字第二二三號判例意旨參照）。本院審酌原告現年四十四歲，大學畢業，車禍
      生前月收入為二萬至四萬元不等，未婚，名下並無汽車、房屋等財產，被告丙
      ○○為五十一年十月九日生，未婚，現以打零工維生，亦無任何資產，被告大
      江公司每月營收約十二萬元至十五萬元不等，原告經本次車禍所受傷害，脕關
      節經手術及復健迄未痊癒，及原告於車禍事故發生時及發生後肉體、精神所受
      之痛苦等情狀，認原告請求二十萬元之慰撫金，尚屬相當，應予准許。
五、從而，原告依民法侵權行為之法則請求被告連帶給付原告勞動能力之損失一百一
    十萬四千五百元、工作收入損失十二萬元及慰撫金二十萬元，共計一百四十二萬
    四千五百元，及自刑事附帶民事訴訟起訴狀繕本送達翌日即九十三年三月二十五
    日起至清償日止，按年息百分之五計算之法定遲延利息之範圍內，為有理由，應
    予准許；至逾此部分之請求，為無理由，不應准許。
六、原告陳明願供擔保，聲請宣告假執行，原告勝訴部份，與法核無不合，爰酌定相
    當之擔保金額宣告之；至原告其餘假執行之聲請，因訴之駁回而失所附麗，不應
    准許。
七、至兩造其餘之攻擊或防禦方法，及未經援用之證據，經本院斟酌後，認為均不足
    以影響本判決之結果，自無逐一詳予論駁之必要，併此敘明。
八、結論：本件原告之訴，為一部有理由，一部無理由，依民事訴訟法第七十九條、
    第三百九十條第二項，判決如主文。
中　　　華　　　民　　　國　　九十三　　年　　 十一　　 月　　 三十　　 日
                                   民事第三庭　法      官　林振芳
正本係照原本作成
如對本判決上訴，須於判決送達後廿日內向本院提出上訴狀
中　　　華　　　民　　　國　　九十三　　年　　 十一　　 月　　 三十　　 日
 　　　　　　　　　　　　　　　　　　　　　　　書　記　官　李淑芬
